臺灣新北地方法院刑事判決
                                  111年度審交易字第734號
公  訴  人  臺灣新北地方檢察署檢察官
被      告  吳志忠


上列被告因過失傷害案件，經檢察官提起公訴（111年度偵字第1
6541號），被告就被訴事實為有罪陳述，本院改行簡式審判程序
審理，判決如下：
    主  文
吳志忠機車駕駛人，無駕駛執照駕車而犯過失傷害罪，處拘役參
拾日，如易科罰金，以新臺幣壹仟元折算壹日。
    事實及理由
一、本件犯罪事實及證據，除犯罪事實欄一末3行至最末行「嗣
    吳志忠於肇事後，而於有偵查犯罪權限之人未發覺犯罪，即
    主動向員警承認為肇事人，自首接受裁判」，更正為「嗣吳
    志忠徵得古輝明同意後雙方各自離開肇事現場，惟事後因協
    談未果，古輝明報請員警繪圖分析處理，並向承辦員警指述
    發生時間、地點、發生經過，指明肇事人為吳志忠，承辦員
    警乃通知吳志忠到案說明接受調查」；證據部分補充「被告
    於本院準備程序及審理時之自白」外，餘均引用如附件檢察
    官起訴書之記載。
二、論罪科刑：
　㈠按汽機車駕照為駕駛汽機車之許可憑證，駕照經吊扣、吊銷
    或註銷，其處分期間即無許可駕駛汽、機車之憑證，自不得
    駕駛汽、機車，故於駕照吊扣、吊銷或註銷期間駕車，無駕
    駛許可憑證，自應認係無照駕駛（最高法院91年度台上字第
    5274號判決意旨參照）。又按汽車駕駛人，無駕駛執照駕車
    、酒醉駕車、吸食毒品或迷幻藥駕車、行駛人行道或行經行
    人穿越道不依規定讓行人優先通行，因而致人受傷或死亡，
    依法應負刑事責任者，加重其刑至二分之一，道路交通管理
    處罰條例第86條第1項定有明文。該條項規定係就刑法基本
    犯罪類型，於加害人為汽車駕駛人，於從事駕駛汽車之特定
    行為時，因而致人傷亡之特殊行為要件予以加重處罰，已就
    刑法各罪犯罪類型變更之個別犯罪行為予以加重，而成另一
    獨立之罪名，自屬刑法分則加重之性質。查被告之普通重型
    機車駕駛執照，於案發時業經主管機關吊銷，而為無照駕駛
    ，業據被告供陳在卷，並有新北市政府警察局樹林分局道路
    交通事故調查報告表㈡、新北巿政府警察局舉發違反道路交
    通管理事件通知單各1份在卷可參，是本案發生時，被告即
    屬無駕駛執照之狀態至明。
  ㈡核被告所為，係犯道路交通管理處罰條例第86條第1項、刑法
    第284條前段之機車駕駛人，無駕駛執照駕車而犯過失傷害
    罪，並應依道路交通管理處罰條例第86條第1項規定加重其
    刑。至於本案交通事故係員警經由告訴人古輝明之事後報案
    陳述，並指稱發生之時間、地點、事發經過及肇事人為何人
    後，再通知被告到案說明接受調查，被告到案後方承認為肇
    事駕駛人等情，此有告訴人、被告交通事故談話紀錄表各1
    份在卷可稽，復有員警於道路交通事故肇事人自首情形記錄
    表上載明被告係事後通知到案，從而被告之犯行，已被有偵
    查犯罪職務之公務員發覺其犯罪後始行通知到案說明，被告
    之行為自與刑法第62條自首之要件不合，起訴書此部分有關
    自首之記載，容有誤會，附此敘明。
  ㈢爰審酌被告於本案事故發生之際，為無駕駛執照之人，仍執
    意駕駛車輛行駛於道路，已屬不該，又駕駛車輛行經交岔路
    口時，於其行向燈光號誌已為紅燈，竟仍貿然闖越紅燈左轉
    ，復疏未注意車前狀況、轉彎車未讓直行車先行，駕駛態度
    實有輕忽，惟念其已坦承犯行，非無悔意，兼衡其自陳國中
    畢業之智識程度，打零工為業、每月收入不定，尚有母親需
    扶養之家庭生活狀況，暨告訴人所受傷勢情形、被告之過失
    情節，再參酌被告已先行將告訴人之受損機車修復，並賠償
    新臺幣7,000元，此部分被告已提出相關單據以資佐證，並
    據告訴人於民國111年4月11日檢察官訊問時，就上開車損及
    賠償所是認（見111年度他字第1897號卷第59頁），自足供
    本院併予衡酌，亦足徵被告事後自省、盡力彌補其犯罪所造
    成之損害，而告訴人於偵查中固曾表示上開賠償金額尚無法
    填補其所受損害，惟於本院調解、準備程序時，未到庭或向
    本院陳述意見，被告雖有和解之誠，然迄今仍未能和解或取
    得告訴人原諒等一切情狀，量處如主文所示之刑，以資懲儆
    ，並諭知易科罰金之折算標準。
據上論斷，應依刑事訴訟法第273條之1第1項、第299條第1項前
段、第310條之2、第454條第2項，道路交通管理處罰條例第86條
第1項，刑法第11條前段、第284條前段、第41條第1項前段，刑
法施行法第1條之1第1項，判決如主文。
本案經檢察官蕭擁溱偵查起訴，由檢察官盧祐涵到庭執行職務。
中　　華　　民　　國　　111 　年　　8 　　月　　12　　日
                刑事第二十五庭    法  官  王綽光
上列正本證明與原本無異。
如不服本判決，應於判決送達後20日內敘明上訴理由，向本院提
出上訴狀 (應附繕本) ，上訴於臺灣高等法院。其未敘述上訴理
由者，應於上訴期間屆滿後20日內向本院補提理由書「切勿逕送
上級法院」。
                                  書記官  張家瑋
中　　華　　民　　國　　111 　年　　8 　　月　　18　　日
 附錄本案論罪科刑法條：
●道路交通管理處罰條例第86條
汽車駕駛人，無駕駛執照駕車、酒醉駕車、吸食毒品或迷幻藥駕
車、行駛人行道或行經行人穿越道不依規定讓行人優先通行，因
而致人受傷或死亡，依法應負刑事責任者，加重其刑至二分之一
。
汽車駕駛人，在快車道依規定駕車行駛，因行人或慢車不依規定
，擅自進入快車道，而致人受傷或死亡，依法應負刑事責任者，
減輕其刑。

●中華民國刑法第284條
因過失傷害人者，處1年以下有期徒刑、拘役或10萬元以下罰金
；致重傷者，處3年以下有期徒刑、拘役或30萬元以下罰金。
────────────────────────────
 ◎附件：　　
臺灣新北地方檢察署檢察官起訴書
                                    111年度偵字第16541號
　　被　　　告　吳志忠　男　41歲（民國00年0月00日生）
　　　　　　　　　　　　住新北市○○區○○路0段00巷00弄0
　　　　　　　　　　　　　0號
　　　　　　　　　　　　居新北市○○區○○路000巷00弄0號
　　　　　　　　　　　　　2樓
　　　　　　　　　　　　國民身分證統一編號：Z000000000號
上列被告因過失傷害案件，已經偵查終結，認應該提起公訴，茲
將犯罪事實及證據並所犯法條分敘如下：
　　　  犯罪事實
一、吳志忠駕駛執照業經吊銷，仍於民國110年9月2日19時25分
    許，騎乘車牌號碼000-000號普通重型機車，沿新北市樹林
    區樹新路往新莊方向行駛，行經同路段與保順街口，本應注
    意機車行駛時，應注意車前狀況、轉彎車應讓直行車先行及
    行駛至行車管制號誌正常運作之交岔路口，應遵守交通標誌
    、標線、號誌之指示且車輛面對圓形紅燈表示禁止通行，不
    得超越停止線或進入路口，以避免危險或交通事故之發生，
    且依當時情形，並無不能注意之情事，竟疏未注意及此，貿
    然闖紅燈左轉，適有古輝明騎乘車牌號碼000-0000號普通重
    型機車，沿對向車道直行駛至，閃避不及而發生碰撞，致古
    輝明人車倒地，受有左側前胸壁挫傷及多處肋骨閉鎖性骨折
    、血胸等傷害。嗣吳志忠於肇事後，而於有偵查犯罪權限之
    人未發覺犯罪，即主動向員警承認為肇事人，自首接受裁判
    。
二、案經古輝明告訴偵辦。
　　　　證據並所犯法條
一、證據清單
編號 證據名稱 待證事實 1 被告吳志忠於偵查中之供述 被告於上開時、地，騎乘機車與告訴人發生交通事故之事實。 2 證人即告訴人古輝明於偵查中之證述 全部犯罪事實。 3 1、新北市政府警察局樹林分局道路交通事故現場圖、調查報告表㈠㈡、道路交通事故初步分析研判表各1份、舉發違反道路交通管理事件通知單、道路交通事故談話紀錄表各2份及新北市政府警察局樹林分局交通分隊道路交通事故照片26張 1、本件車禍發生經過及現場情形。 2、被告駕駛執照業經吊銷，仍騎乘機車闖越紅燈，未注意車前狀況及轉彎車應讓直行車先行有過失肇致本件車禍之事實。 4 新泰綜合醫院診斷證明書 告訴人因上開車禍，受有犯罪事實欄所示傷害之事實。 
二、核被告所為，係犯道路交通管理處罰條例第86條第1項、刑
    法第284條前段之無駕駛執照駕車，因過失傷害致人受傷罪
    嫌。請依道路交通管理處罰條例第86條第1項之規定加重其
    刑。又其於肇事後，犯罪偵查機關未發覺前，即主動向警員
    自承其為肇事者，並願接受裁判，此有道路交通事故肇事人
    自首情形記錄表1張在卷可按，請依刑法第62條本文減輕其
    刑。
三、依刑事訴訟法第251條第1項提起公訴。
  　此　致
臺灣新北地方法院
中　　華　　民　　國　 111　　年　　5 　　月　　10　　日
                              檢  察  官  蕭 擁 溱